【裁判字號】    98,勞訴,12
【裁判日期】    980828
【裁判案由】    給付資遣費 等
【裁判全文】
臺灣高雄地方法院民事判決              98年度勞訴字第12號
原      告  甲○○
            丁○○
            己○○
            庚○○
            丙○○
            乙○○
上六人共同
訴訟代理人  沈志祥律師
被      告  卓智電子股份有限公司
法定代理人  戊○○
訴訟代理人  張志明律師
上列當事人間請求給付資遣費等事件，本院於民國98年8 月18日
言詞辯論終結，判決如下：
    主  文
被告應給付原告各如附表「合計積欠總額」所示之金額，並均自
九十八年二月六日起至清償日止，按週年利率百分之五計算之利
息。
訴訟費用由被告負擔。
    事實及理由
一、原告主張：伊等均為被告公司僱用之員工，詎被告無預警停
    止營業，計積欠原告97年9 、10及11月薪資未給，已違反勞
    動契約，伊等乃依勞動基準法（下稱勞基法）第14條第1 項
    第6 款規定，於97年11月11日不經預告終止契約。爰依民法
    第482 條（請求薪資）、勞基法第14條第4 項、第17條及勞
    工退休金條例（下稱勞退條例）第12條第1 項（請求資遣費
    ）等規定，訴請被告給付原告各如附表所示積欠之薪資及資
    遣費，並均自起訴狀繕本送達翌日起至清償日止，按週年利
    率5 ％計算之利息。
二、被告則以：原告均為被告公司幹部，其等所請求之積欠薪資
    97年9 、10月部分，係經兩造合意減薪15％結果，其中原告
    丙○○本為被告委任之開發部資深經理，後於97年6 月1 日
    起調升為執行副總經理，並非勞基法之勞工，無資遣費請求
    權等語置辯，求駁回原告之訴。
三、本件爭執：被告對原告各主張之到職日、總年資、每月薪資
    及分依勞基法、勞退條例計算如附表所示之新舊制合計「積
    欠資遣費」金額（卷26頁計算表），及因未領得如附表所示
    之「積欠97年9 、10及11月份薪資」（卷233 頁積欠各月份
    薪資統計表），故均於97年11月11日終止兩造勞動契約等情
    均無異見，所爭執者為：
  (一)就原告請求積欠97年9 、10月薪資部分，被告認係兩造合意
    減薪，有無理由？
  (二)原告丙○○是否為被告委任之經理人？
四、本院判斷：
  (一)兩造是否已達成合意減薪？
  1.按工資由勞雇雙方議定之。且工資應全額直接給付勞工；但
    法令另有規定或勞雇雙方另有約定者，不在此限。凡此均為
    勞工勞動條件最低標準之規定，勞基法第21條第1 項前段、
    第22條第2 項及第1 條分別定有明文。故有關薪資調整變更
    事項，須徵得勞工之同意，如有爭議，勞資雙方當事人應本
    誠實信用及自治原則解決，勞資爭議處理法第2 條亦有明文
    ，雇主自無單方決定之權。本件被告公司未經任何勞資協調
    程序，由負責人黃永勝逕行指示公司管理部辦理，以發電子
    郵件（卷212 頁）方式通告，指明因公司虧損及業績衰落，
    從97年9 月份起，對含原告等幹部一律減薪15％，直到公司
    好轉等情，既未與原告議定，又未經勞資爭議程序處理，於
    法未合。
  2.被告未依規定程序辦理，反辯稱原告已領97年9 、10月份85
    ％薪水而均未提出異議，顯默示同意減薪。惟所謂默示之意
    思表示，係指依表意人之舉動或其他情事，足以間接推知其
    效果意思者而言，若單純之沈默，除有特別情事，依社會觀
    念可認為一定意思表示者外，不得謂為默示之意思表示（最
    高法院29年度上字第762 號判例要旨可資參照）。查被告公
    司如常每月以匯入原告存摺（卷37頁起各原告存摺明細）方
    式給付薪資，原告本無需為任何意思表示以對，此次變更減
    少薪資匯入原告帳戶，卻依負責人單方指令辦理，在眾所週
    知勞僱雙方處於地位不對等之情形下，已顯原告之弱勢，縱
    未出面即對被告公司表示反對，然因無任何積極行為足以推
    知其已為同意之效果意思表示發生，實只能認係單純沈默而
    已，依一般社會觀念尚無從因而認其已同意被告所為調降勞
    動契約中工資給付數額；否則，上揭有關工資需經議定之勞
    動條件最低標準及勞資爭議處理程序等保護勞工之規定，豈
    非具文。故被告單方面變更兩造間勞動契約工資事項，對原
    告自不生效力。
  (二)原告丙○○是否為被告委任之經理人？
  1.依公司法第29條第1 項，固可認經理人與公司間為委任關係
    。但公司之員工與公司間究屬僱傭或委任關係，仍應依契約
    之實質關係以為斷，初不得以公司員工職務之名稱逕予推認
    。所謂委任，係指委任人委託受任人處理事務之契約而言。
    委任之目的，在一定事務之處理，故受任人給付勞務，僅為
    手段，除當事人另有約定外，得在委任人所授權限範圍內，
    自行裁量決定處理一定事務之方法，以完成委任之目的；而
    所謂僱傭，則指受僱人為僱用人服勞務之契約而言，僅在受
    僱人單純提供勞務，有如機械，對於服勞務之方法無自由裁
    量之餘地。兩者之內容及當事人間之權利義務均不相同。因
    此，凡在人格上、經濟上及組織上對雇主之指示具有規範性
    質之服從，為勞動契約。反之，如受託處理一定之事務，得
    在委任人所授權限範圍內，自行裁量決定處理一定事務之方
    法，以完成委任之目的，則屬於委任契約。
  2.查原告丙○○原擔任被告公司開發部資深經理，後經董事會
    通過於97年6 月1 日起調升為執行副總經理，固有其公司董
    事會議事錄及人事命令（卷208-211 頁）可憑。然查：
    (1)原告丙○○名義上雖為經理，但就其下屬日常採購議價訂
      單之請示一事，其亦無決定權，還得將此下屬對其之請示
      轉由負責人黃永勝裁決，此觀其於升任副總經理後之97年
      6 月11日（june.11.2008）電子郵件（卷222 、225 頁em
      ail） 內容自明。甚至負責人還透過原告轉達要求公司每
      一業務員mail給其判斷，並謂開發方面要原告培養一位繼
      任者，使原告可全心在業務上，等二年後再到大陸半年，
      直到2011年開始正式交棒給原告，亦有原告與負責人間之
      電子郵件（卷224 頁）可稽，足以顯示不但平常採購議價
      事務原告不能自為決定，即其下屬業務員之業務，亦不在
      被告公司授權原告得自行負責處理範圍內，均要由負責人
      親自下判斷，則原告實際上在未到2011年前仍應聽從負責
      人之指揮行事，可堪認定。是原告縱有資深經理或者後來
      升任執行副總之名，組織形式上掌理公司其他部分（卷24
      8 頁被告公司組織表）而對總經理即負責人戊○○負責，
      然實質上其執行職務仍難脫受負責人規範之服從性質，究
      與自行裁量決定處理一定事務之委任經理人，明顯有間，
      應屬受僱關係之勞工無疑。
    (2)又原告到院稱，無論係任職開發部資深經理或執行副總經
      理期間，均需打卡上班，與被告負責人戊○○前所稱原告
      當經理時要打卡，後來升任副總時就不需打卡互異。然本
      院斟酌原告薪資並不因其升任執行副總而有不同，被告不
      爭執，且職務上仍受規範服從性有如上述，對此互異情形
      ，被告訴訟代理人事後具狀陳報（卷272 頁）竟謂原告擔
      任資深經理乙職亦為委任關係，並無上班打卡資料可提供
      一節，顯與負責人親口所述互相矛盾，認原告丙○○所謂
      任執行副總經理期間仍需打卡，應較可信，況打卡資料亦
      由被告公司掌握，雖謂無此資料，仍咸信原告並無說謊必
      要較符常理。是原告丙○○既與一般受僱員工相同，上下
      班需打卡，已然被納入公司人事組織規範管控體系下，則
      其雖名為經理或執行副總，所執行之職務仍無獨立性可言
      ，性質上自與委任之經理人不相當。
    (3)再者，原告丙○○於擔任開發部資深經理時，月薪為新台
      幣150,000 元，依此時仍需打卡上班之情，則升任執行副
      總經理負責管理各部門後，本需獨立裁量決定一定事務，
      相對加重責任，因此所受薪資報酬理應提高方屬相當。然
      原告丙○○之薪資不但無因擔任執行副總而提高，且未見
      被告公司付與任何自主裁決之權力有如前述，適足以說明
      被告公司負責人謂需到2011年始交棒，在此之前仍不能獨
      立決定，正係此故。是原告雖有執行副總之名，但與升任
      前之經理權限並無不同，實徒具名諱而已，自不能因此組
      織之稱謂即認與對一定事務具有自主權力之委任經理人相
      當，此從負責人戊○○將原告丙○○與其他原告均一視同
      仁為「全體幹部」，逕自片面決定自97年9 份起齊一減薪
      15％，經濟上亦需服從雇主規範之情以觀，實再明確不過
      。被告辯稱負責人戊○○只是以建議方式徵詢丙○○意見
      或幫忙判斷而已，並無監督指揮之實，仍無礙丙○○自行
      裁量決定之權，自難採信。
五、綜上，被告抗辯兩造已達成減薪之合意及原告丙○○為委任
    經理人，均不可採。從而，原告於被告單方減薪，積欠部分
    薪資未給，於依勞基法第14條第1 項第6 款規定終止勞動契
    約後，據民法第482 條、勞基法第14條第4 項、第17條及勞
    退條例第12條第1 項等規定，訴請被告各給付如附表含計積
    欠薪資及資遣費之「合計積欠總額」所示金額及均自起訴狀
    繕本送達（卷20頁送達回證）翌日即98年2 月6 日起至清償
    日止按週年利率5 ％計算之利息，是有理由，均應准許。
六、結論：本件原告之訴為有理由，依民事訴訟法78條規定，判
    決如主文。
中    華    民    國    98    年    8     月    28    日
                  勞工法庭    法  官  藍家慶
以上正本係照原本作成。
如不服本判決，應於送達後20日，內向本院提出上訴狀並表明上
訴理由，如於本判決宣示後送達前提起上訴者，應於判決送達後
20日內補提上註理由書（須附繕本）
中    華    民    國    98    年    8     月    28    日
                              書記官  呂姿儀
 附  表：單位新台幣
┌─┬─────┬─────────┬─────┬──────┐
│  │原  告    │  積欠97年9 、10  │積欠資遣費│合計積欠總額│
│  │          │   、11月份薪資   │          │            │
├─┼─────┼─┬───┬───┼─────┼──────┤
│  │          │ 9│ 7500 │      │          │            │
│  │          ├─┼───┤      │          │            │
│1 │ 甲○○   │10│ 7500 │18,597│  39,583  │   58,180   │
│  │          ├─┼───┤      │          │            │
│  │          │11│ 3597 │      │          │            │
├─┼─────┼─┼───┼───┼─────┼──────┤
│  │          │ 9│ 7500 │      │          │            │
│  │          ├─┼───┤      │          │            │
│2 │ 丁○○   │10│ 7500 │15,000│  79,167  │   94,167   │
│  │          ├─┼───┤      │          │            │
│  │          │11│  0   │      │          │            │
├─┼─────┼─┼───┼───┼─────┼──────┤
│  │          │ 9│ 9300 │      │          │            │
│  │          ├─┼───┤      │          │            │
│3 │ 己○○   │10│ 9300 │24770 │  170,500 │  195,270   │
│  │          ├─┼───┤      │          │            │
│  │          │11│ 6170 │      │          │            │
├─┼─────┼─┼───┼───┼─────┼──────┤
│  │          │ 9│ 9000 │      │          │            │
│  │          ├─┼───┤      │          │            │
│4 │ 庚○○   │10│ 6530 │20776 │  240,000 │  260,776   │
│  │          ├─┼───┤      │          │            │
│  │          │11│ 5246 │      │          │            │
├─┼─────┼─┼───┼───┼─────┼──────┤
│  │          │ 9│22500 │      │          │            │
│  │          ├─┼───┤      │          │            │
│5 │ 丙○○   │10│17770 │51,599│  850,000 │  901,599   │
│  │          ├─┼───┤      │          │            │
│  │          │11│11329 │      │          │            │
├─┼─────┼─┼───┼───┼─────┼──────┤
│  │          │ 9│10800 │      │          │            │
│  │          ├─┼───┤      │          │            │
│6 │ 乙○○   │10│ 9370 │26,262│1,392,000 │ 1,418,262  │
│  │          ├─┼───┤      │          │            │
│  │          │11│ 6092 │      │          │            │
├─┴─────┴─┴───┴───┴─────┼──────┤
│                                    合    計  │ 2,928,254  │
└───────────────────────┴──────┘


司法院資訊處製作；財團法人民間司法改革基金會備份。
